臺灣基隆地方法院刑事判決　　　　　　　 93年度訴字第787號
公　訴　人　臺灣基隆地方法院檢察署檢察官
被　　　告　戊○○
上列被告因洗錢防制法等案件，經檢察官提起公訴（93年度偵字
第2386號、第2669號、第2897號、第3055號、第3102號、第3283
號、第3318號、第3458號、第3801號、第3847號、第4171號），
並經公訴人提出補充理由書（94年度蒞字第19號）暨移送併案審
理（臺灣基隆地方法院檢察署94年度偵字第382號），本院判決
如下：
    主　 文
戊○○連續幫助連續意圖為自己不法之所有，以詐術使人將本人
之物交付，累犯，處有期徒刑柒月。
    事   實
一、戊○○曾因偽造有價證卷案件，經臺灣士林地方法院判處有
    期徒刑3年6月確定，於民國90年3月6日因縮短刑期假釋出監
    付保護管束，並於91年9月9日保護管束期滿，未經撤銷假釋
    ，其未執行之刑以已執行論而執行完畢。詎其猶不知悔改，
    可預見將金融帳戶之存摺、提款卡、密碼等資料提供他人使
    用，該他人極可能以該帳戶作為詐欺取財之犯罪工具，竟在
    不違反其本意之情況下，基於幫助他人詐欺取財之未必故意
    ，於附表一所示時、地，將其如附表一所示帳戶之存摺、提
    款卡、密碼等資料，以每本新台幣（下同）3,000元之價格
    ，透過真實姓名年籍不詳綽號「朱董」之成年人販售與甲○○（由本院另案審理中）。嗣有不明人士於附表二所示時間
    ，連續以附表二所示之詐騙方式，分別使附表二所示之己○○、丙○○等2人陷於錯誤，依該不明人士之指示，至金融
    機構提款機操作按鍵，而遭詐騙匯款如附表二所示之款項至
    戊○○如附表一所示之帳戶內（其等匯款日期、金額、匯入
    帳戶等均詳如附表二所示），並旋遭乙○○、丁○○、庚○○（另由本院審結）等人提領。嗣因己○○等人發覺帳戶內
    存款短少報警，而悉上情。
二、案經臺灣基隆地方法院檢察署檢察官指揮基隆市警察局第一
　　分局報告臺灣基隆地方法院檢察署檢察官偵查起訴及臺北市
    政府警察局內湖分局報告臺灣士林地方法院檢察署呈請臺灣
    高等法院檢察署檢察長令轉臺灣基隆地方法院檢察署檢察官
    移送併案審理。
    理　　由
一、認定事實所憑之證據
    上揭事實，業據被告於本院審理時供承不諱，核與證人甲○○於本院審理時之證述相符，且被害人確遭詐騙匯款至被告
    如附表一所示之帳戶，亦據被害人己○○、丙○○於警訊時
    指訴甚詳，並有如附表一、二所示之書證在卷可稽，堪認被
    告之自白與事實相符，其犯行堪以認定，應依法論科。
二、論罪科刑之理由：
  (一)按金融帳戶為個人之理財工具，一般民眾皆可自由申請開設
    金融帳戶，並無任何特殊之限制，且得同時在不同金融機構
    申請多數存款帳戶使用，並無借用他人帳戶使用之必要。另
    「衡諸一般常情，任何人均可辦理金融帳戶存摺使用，如無
    正當理由，實無借用他人存摺使用之理，而金融存摺亦事關
    個人財產權益之保障，其專有性甚高，除非本人或與本人親
    密關係者，難認有何理由可自由流通使用該存摺，一般人均
    有妥為保管及防止他人任意使用之認識，縱特殊情況偶需交
    付他人使用，亦必深入瞭解用途及合理性，始予提供，且該
    等專有物品如落入不明人士手中，而未加以闡明正常用途，
    極易被利用為與財產有關之犯罪工具，此為吾人依一般生活
    認知所易於體察之常識，而有犯罪意圖者，非有正當理由，
    竟徵求他人提供帳戶，客觀上可預見其目的，係供為某筆資
    金之存入，後再行領出之用，且該筆資金之存入及提領過程
    係有意隱瞞其流程及行為人身分曝光之用意，一般人本於一
    般認知能力均易於瞭解」（最高法院93年度臺上字第31號判
    決意旨參照）。且邇來以電話、手機簡訊通知中獎、刮刮樂
    或其他類似之不法詐騙份子，為掩飾其等不法行徑，以避免
    執法人員循線查緝，經常利用他人存款帳戶、印章、提款卡
    暨密碼，以確保犯罪所得免遭查獲，類此案件在社會上層出
    不窮，亦屢經報章雜誌及其他新聞媒體再三披露，故避免此
    等專屬性甚高之物品被不明人士利用為與財產有關之犯罪工
    具，亦為一般生活認知所應有之認識。且一般人對自己之金
    融機構帳戶所用之存摺、提款卡、密碼及印鑑，均妥為保管
    ，恐被他人得知帳號或密碼後，有被冒領、或其他非法使用
    之虞。而本案被告戊○○貪圖小利，將其銀行帳戶存摺、提
    款卡、密碼等物販售與他人，衡之常情，其應有預見該收購
    帳戶之人所用之存摺、提款卡等物，應係用來作為非法之用
    ，竟猶至銀行開立帳戶並將帳戶交付與該人而收取對價，是
    該收購帳戶之人將該帳戶用來供自己或他人作為詐欺取財之
    用，亦為被告所容忍及允許，且不違反被告之本意，被告自
    有幫助詐欺取財之未必故意甚明。
  (二)核被告所為，係犯刑法第339條第1項詐欺取財罪之幫助犯。
    公訴人原起訴意旨認被告係犯刑法第30條第1項、洗錢防制
    法第9條第3項之幫助常業洗錢罪，暨嗣以補充理由書更正為
    刑法第30條第1項、洗錢防制法第9條第1項、刑法第340條之
    幫助洗錢及幫助常業詐欺罪，均有未洽，惟此部分業經實行
    公訴檢察官當庭以言詞刪除本案有關幫助常業洗錢之犯罪事
    實及罪名，並聲明本件起訴法條更正為刑法第30條第1項、
    第339條第1項之幫助犯，本院自無庸變更起訴法條，且就幫
    助洗錢之犯罪事實部分，亦不另為無罪之諭知。被告先後2
    次販賣帳戶幫助他人詐欺取財之犯行，均時間緊接，觸犯構
    成要件相同之罪名，顯係基於概括犯意而為，應依連續犯之
    規定論以一幫助詐欺取財罪，並依法加重其刑。又被告曾受
    有犯罪事實欄所載刑之科刑及執行完畢情形，有臺灣高等法
    院被告全國前案紀錄表在卷可按，其於有期徒刑執行完畢後
    5年內再犯有期徒刑以上之本罪，係屬累犯，應依法遞加重
    其刑。再被告係基於幫助之意思，幫助他人連續詐欺取財，
    為連續詐欺取財罪之幫助犯，應依刑法第30條第2項之規定
    ，按正犯之刑減輕之，並依法先加後減之。另臺灣基隆地方
    法院檢察署94年偵字第382號移送併案審理部分之犯罪事實
    （即附表一編號所示帳戶及附表二編號被害人部分）雖
    未據起訴，惟此部分與前揭論罪科刑部分有連續犯之裁判上
    一罪關係，本院自得併予審理，附此敘明。爰審酌被告不思
    以正當管道獲取金錢，竟以提供帳戶方式獲取利益，其所為
    已影響社會正常交易安全，且使犯罪之追查趨雜，並酌以被
    告之前科情形、交付帳戶之數量、被害之人數，暨其犯後始
    終否認犯行，迄本院所有證據調查完畢後，始坦承犯行之態
    度等一切情狀，量處如主文所示之刑，以示懲儆。
  (三)至被告如附表一所示之銀行存摺、提款卡等物，雖係被告所
  　有，且係供本案犯罪所用之物，然因未據扣案，且無證據足
  　證現仍存在而未滅失，為免日後執行困難，爰不予宣告沒收
  　，附此敘明。
據上論斷，應依刑事訴訟法第299條第1項前段，刑法第56條、30
條第1項、第2項、339條第1項、第47條、第41條第1項前段，罰
金罰鍰提高標準條例第1條前段，判決如主文。
中　　華　　民　　國　　94　　年　　11　　月　　14　　日
                  刑四庭審判長法  官  辛○○
                              法  官  曾雨明
                              法  官  王美婷
以上正本證明與原本無異。
如不服本判決，應於判決送達後10日內，向本院提出上訴書狀，
上訴於本院合議庭，並按他造當事人之人數附具繕本。
中　　華　　民　　國　　94　　年　　11　　月　　15　　日
                              書記官  劉珍珍
附錄論罪法條
中華民國刑法第339條第1項：
意圖為自己或第 3 人不法之所有，以詐術使人將本人或第 3 人
之物交付者，處5 年以下有期徒刑、拘役或科或併科1000元以下
罰金。
附表一：
┌───┬───┬───┬────┬────┬─────┐
│被  告│銀  行│開  戶│帳    號│帳戶處理│證      據│
│      │名  稱│日  期│        │情    形│          │
├───┼───┼───┼────┼────┼─────┤
│戊○○│合作│92年12│00000000│被告以每│1.被告於本│
│      │金庫銀│月15日│68916   │個帳戶30│  院審理之│
│      │行基隆│      │        │00元之代│  自白（見│
│      │分行  │      │        │價，連續│  本院94年│
│      │      │      │        │於左列銀│  10月25日│
│      │      │      │        │行帳戶開│  審判筆錄│
│      │      │      │        │戶不久後│  ）      │
│      │      │      │        │，透過真│2.台北富邦│
│      ├───┼───┼────┤實姓名年│  商業銀行│
│      │台北│92年12│00000000│籍不詳綽│  股份有限│
│      │富邦商│月23日│503600  │號「朱董│  公司瑞湖│
│      │業銀行│      │        │」之成年│  分行94年│
│      │股份有│      │        │男子，在│  10月19日│
│      │限公司│      │        │基隆市中│  北富銀瑞│
│      │內湖分│      │        │山一路7 │  字第056 │
│      │行（臺│      │        │號囍園餐│  號函暨函│
│      │灣基隆│      │        │廳售與將│  附開戶資│
│      │地方法│      │        │存摺、金│  料、客戶│
│      │院檢察│      │        │融卡、密│  存提記錄│
│      │署94年│      │        │碼及印章│  單；合作│
│      │度偵字│      │        │等資料售│  金庫銀行│
│      │第382 │      │        │與甲○○│  基隆分行│
│      │號移送│      │        │        │  94 年10 │
│      │併案審│      │        │        │  月24日第│
│      │理）  │      │        │        │  00000000│
│      │      │      │        │        │  88號函暨│
│      │      │      │        │        │  函附各類│
│      │      │      │        │        │  存款分戶│
│      │      │      │        │        │  交易明細│
│      │      │      │        │        │  表      │
│      │      │      │        │        │3.證人余天│
│      │      │      │        │        │  晏於本院│
│      │      │      │        │        │  審理時之│
│      │      │      │        │        │  證述（見│
│      │      │      │        │        │  本院94年│
│      │      │      │        │        │  10月25日│
│      │      │      │        │        │  審判筆錄│
│      │      │      │        │        │  ）      │
└───┴───┴───┴────┴────┴─────┘
附表二：
┌──┬───┬───┬───┬────┬────┬─────┐
│ 1  │己○○│93年3 │31,410│以電話向│戊○○開│1.被害人於│
│    │      │月29日│元    │被害人謊│立之合作│  警訊之指│
│    │      │      │      │稱可退勞│金庫基隆│  述（警卷│
│    │      │      │      │保費，使│分行0120│  (五)第28至│
│    │      │      │      │被害人陷│00000000│  30 頁） │
│    │      │      │      │於錯誤並│6號帳戶 │2.被害人自│
│    │      │      │      │依其指示│（附表一│  動櫃員機│
│    │      │      │      │連續2次 │編號帳│  存戶交易│
│    │      │      │      │以金融卡│戶）    │  明細表（│
│    │      │      │      │轉出金額│        │  警卷(五)第│
│    │      │      │      │至右列帳│        │  31頁）  │
│    │      │      │      │戶      │        │3.轉入帳戶│
│    │      │      │      │        │        │  客戶當月│
│    │      │      │      │        │        │  份交易資│
│    │      │      │      │        │        │  料查詢單│
│    │      │      │      │        │        │  （警卷(五)│
│    │      │      │      │        │        │  第34頁）│
│    │      │      │      │        │        │  、合作金│
│    │      │      │      │        │        │  庫銀行各│
│    │      │      │      │        │        │  類存款分│
│    │      │      │      │        │        │  戶交易明│
│    │      │      │      │        │        │  細表    │
├──┼───┼───┼───┼────┼────┼─────┤
│ 2  │丙○○│93年1 │58,000│以電話向│戊○○開│1.被害人於│
│    │      │月7日 │元    │被害人謊│立之富邦│  警訊之指│
│    │      │      │      │稱為其友│銀行內湖│  述（士檢│
│    │      │      │      │人並急需│分行0412│  偵字第94│
│    │      │      │      │用錢，使│00000000│  23號第22│
│    │      │      │      │被害人陷│號帳戶（│  頁）    │
│    │      │      │      │於錯誤以│附表一編│2.匯款執據│
│    │      │      │      │金融卡轉│號帳戶│  、轉入帳│
│    │      │      │      │出金額至│）      │  戶客戶存│
│    │      │      │      │右列帳戶│        │  提紀錄單│
│    │      │      │      │        │        │  （士檢偵│
│    │      │      │      │        │        │  字第9423│
│    │      │      │      │        │        │  號第23、│
│    │      │      │      │        │        │  41頁）、│
│    │      │      │      │        │        │  富邦商業│
│    │      │      │      │        │        │  銀行客戶│
│    │      │      │      │        │        │  存提記錄│
│    │      │      │      │        │        │  單      │
└──┴───┴───┴───┴────┴────┴─────┘
